【裁判字號】    90,台上,6844
【裁判日期】    901108
【裁判案由】    殺人未遂
【裁判全文】
最高法院刑事判決                                九十年度台上字第六八四四號
    上  訴  人  台灣高等法院檢察署檢察官
    被      告  甲○○
右上訴人因被告殺人未遂案件，不服台灣高等法院中華民國八十七年十月十三日第二
審判決（八十七年度上訴字第二六二七號，起訴案號：台灣新竹地方法院檢察署八十
五年度偵字第一二四六二號 )，提起上訴，本院判決如左：
    主      文
原判決撤銷，發回台灣高等法院。
    理      由
本件原判決以公訴意旨略稱：被告甲○○於民國八十五年十月二十四日凌晨三時許，
在新竹市○○路、北大路口前，與一不詳姓名之成年男子，等候在「金喇叭酒店」工
作之女友程麗玲及其胞姊程麗文時，因見池國明與彭煜焜將已酒醉之程麗玲帶至小客
車內。即向前將程麗玲拉下帶至程麗文友人盧嘉頞所駕駛之小客車上，引起池國明等
人不滿，返回車上取出鋁棒，共同圍毆被告及該不詳姓名之成年男子。被告與該男子
負傷後，甚為憤怒，乃基於共同殺人之概括犯意聯絡，由被告返回車內，拿取不詳銳
利之刀械共同砍殺池國明頭部、臉部、頸部後再朝張振良右後頸部、頭部砍殺，致張
振良第五、六頸脊髓損傷，造成四肢癱瘓、大小便失禁，行動不便，經送醫急救，始
倖免於難。因認被告涉有刑法第二百七十一條第二項、第一項之殺人未遂罪嫌。經審
理結果，認為不能證明被告犯行，因而撤銷第一審不當之科刑判決，改判諭知其無罪
。固非無見。惟查：(一)告訴人、證人之陳述有部分前後不符，或相互間有所歧異時，
究竟何者為可採，法院仍得本其自由心證予以斟酌，非謂一有不符或矛盾，即應認其
全部均為不可採信，尤其關於行為動機、手段及結果等細節方面，告訴人之指陳，難
免故予誇大，證人之證言，有時亦有予渲染之可能；然其基本事實之陳述，若果與真
實性無礙時，則仍非不得予以採信。告訴人池國明、張振良，證人吳淑惠、曾文堯先
後於警訊、偵查、第一審中明確指認係被告持刀砍殺池國明、張振良無誤。雖該等告
訴人及證人就被告殺人之時間、地點、經過詳情陳述略有不同，然其基本事實之陳述
，若與真實性無礙時，仍非不得予以採信。原判決僅就其枝節性問題陳述略有不符，
即認其證詞為不可採，其採證與一般證據法則有悖，自屬可議。(二)原審諭知被告無罪
，另以證人即警員楊泰山曾結證：「當天有人報案，我們以為發生車禍，到現場時人
已不在，後來醫院打電話到警局說有人受刀傷，我們趕到醫院，張振良不能講話，池
國明說是發生車禍，不願我們處理」等語為據。認定被害人等若係遭被告殺傷，池國
明豈會向警員虛構車禍，而不願警方處理之理﹖足見被告所辯無殺人犯行之語，應堪
採信。然池國明、彭煜焜與被告為爭奪女友程麗玲而互毆，池國明、張振良雖受有刀
傷，但被告亦遭池國明、彭煜焜所持鋁棒擊傷，致右手第五指撕裂傷合併帶斷裂（見
偵卷第五四頁），則兩造互有傷害，池國明於案發之初，對張振良傷勢情況尚屬不明
，不願警方介入並提出告訴，乃向警員謊稱係車禍受傷，亦屬合乎常理之舉。原判決
徒以池國明既向警方虛構車禍，不願警方處理之一端，逕認定池國明之傷非被告所殺
。對證據證明力之判斷，殊嫌與一般經驗法則有違，併有瑕疵可指。(三)原審又以證人
彭煜焜所證：「當天我去接朋友程麗玲，我把程麗玲扶上車，被告又把她拉下車，被
告走後又回來，我看到池國明從他車上拿鋁棒及電擊棒追趕被告，被告被追到後，他
們就打起來，我沒看到林某拿刀子，後來有一群人跑去追被告，我沒有看到池國明如
何受傷，被告當時是一個人在場，我看到池國明妻子吳淑惠開車要撞被告」等語，認
彭煜焜為池國明友人，與被告素不相識，衡情應無偏袒被告之可能，其證詞自可採信
，則池國明、張振良所指在酒店遭被告持刀砍殺，顯非實在，自不得資為被告論罪之
依據等情。然彭煜焜既證稱池國明一夥持鋁棒、電擊棒與被告打起來，被告當時僅一
個人在場，則池國明、張振良之刀傷，若非被告所為，如何造成？雖彭煜焜未見被告
持刀，但其證詞仍非對被告有利，原判決以其證詞資為被告有利之判斷，並未說明彭
煜焜上開證詞對被告不利部分，何以不足採取之理由，復有判決理由欠備之違誤。上
訴意旨指摘原判決違法，尚非全無理由，應認原判決有發回更審之原因。
據上論結，應依刑事訴訟法第三百九十七條、第四百零一條，判決如主文。
中      華      民      國      九十    年     十一     月      八      日
                              最高法院刑事第五庭
                                  審判長法官  紀  俊  乾
                                        法官  黃  正  興
                                        法官  劉  介  民
                                        法官  陳  東  誥
                                        法官  張  春  福
      右正本證明與原本無異
                                              書  記  官
中      華      民      國     九十     年     十一     月     十二     日


司法院資訊處製作；財團法人民間司法改革基金會備份。
